臺灣雲林地方法院民事判決
110年度六小字第236號
原      告  林冠育  
被      告  廖得佑  

            曾苙媗  


上列當事人間請求返還訂金等事件，於中華民國110 年9 月30日
言詞辯論終結，判決如下：
    主      文
被告應連帶給付原告新臺幣72,000元，及自民國110年7月24日起
至清償日止，按年息百分之5計算之利息。
訴訟費用新臺幣1,000 元由被告連帶負擔。
本判決得假執行。
    事實及理由
壹、程序部分
　　被告經受合法通知，無正當理由，未於言詞辯論期日到場，
    核無民事訴訟法第386 條各款所列情事，爰依原告聲請，由
    其一造辯論而為判決
貳、實體部分　　
一、原告主張：
㈠、緣被告廖得佑、曾苙媗前於民國110年4月間就雲林縣○○鄉○○
    街00號8樓之10建物(下稱系爭建物)之房屋整建工程與原告
    接洽，並假意有能力及意願承攬系爭建物之整建工程，隨後
    兩造於110年4月3日簽立「工程承攬簡易契約書」(下稱系爭
    契約)，工程總價其新台幣(下同) 45,000元整，契約並明確
    預定於110年4月25日開工、同年5月5日完工。原告並於簽約
    現場支付簽約定金30,000元整，隨後原告於110年4月5日另
    追加客廳及臥室落地窗之窗簾2組共計6,000元，並於翌日隨
    即完成匯款至被告曾苙媗之中國信託斗六分行帳戶。
㈡、然而，被告二人於簽約收款後迄今已逾2個半月仍未依約進場
    施作，就施作日期更係一再反覆變更、拖延，先自系爭契約
    原定之110年4月25日延至同年4月29日，後又再度延至同年5
    月15日及16日，隨後又改稱為同年5月17日，於期日屆至時
    又再度延後至5月28日方能進場。更甚者，經原告一再追問
    進場及完工日期，方諉稱將於同年6月10日完工，惟後又再
    次推稱因疫情因素需延至年6月15日方能完工。
㈢、詎料，被告廖得佑突於同年6月9日退出群組，並由被告曾苙
    媗要求再行支付6,000元整，原告方察覺有異，始發現被告
    仍未進場施作，事後並推稱因疫情延誤因素，尚於台南地區
    案場施作中，後經原告善意提出「合約補充條款協議」欲明
    定完工、驗收之日期及遲延責任，惟不為被告2人所接受，
    迄今亦未簽立「合約補充條款協議」。
㈣、是以，被告之行為種種顯非誠信履約之態度，經原告多次催
    促、寬限，仍再三毀約，原告於氣憤及無奈之餘，僅得委由
    律師寄發存證信函，並同步傳送予被告曾苙媗，原告除依法
    解除系爭契約外，並限期請被告返還原告已支付之款項及所
    交付之鑰匙、磁扣等物，然迄今亦仍未獲回音，尤有甚者，
    被告2人於原告傳訊告知委由律師寄發存證信函後，即斷絕
    原告之一切聯繫，顯不願再為任何溝通，原告無奈之餘，僅
    得提起本件訴訟。　　
㈤、被告2人誘騙原告交付36,000後顯係自始基於詐欺意圖，原告
    自得依民法第92條撤銷與被告2人簽訂系爭契約之意思表示
    ，並主張第184條、第185條之共同侵權行為，另依249條第3
    款請求加倍返還定金，故原告請求被告2人給付72,000元、
    應有理由：　　　　　　
1、查被告等二人一搭一唱，假渠等有承攬工程之能力及意願，
   並一同與原告簽約，誘使原告交付36,000元後隨即遲遲拖延
   不願施工，事後更直接斷絕所有聯繫，顯係自始基於詐欺意
   圖而為。再者，被告曾笠媗雖非系爭契約之名義上當事人，
   惟於簽約後之聯繫均由被告曾苙媗為之，更顯其係基於履約
   當事人之身分與原告接洽，更顯被告曾笠媗亦為隱名當事人
   ，故渠等2人實應為契約當事人，先予敘明。
2、經查，綜合參酌被告2人迄今以來前後反覆不一、毫無誠信之
   言行，事後更直接斷絕往來聯繫電話及通訊軟體，更彰被告2
   人乃自始基於詐欺之意圖而矇騙原告、詐取財物，原告自得
   依第92條撤銷與被告2人簽訂系爭契約之意思表示，並應依第
   184條、185條負共同侵權行為責任。
3、又依第249條第3款規定：「契約因可歸責於受定金一當事人
   之事由，致不能履行時，該當事人應加倍返，還其所受之定
   金。」可知，系爭契約迄今未能履行、全係肇因於被告，自
   屬可歸責於被告工人之事由，而致迄今已無履行之實益，故
   被告應加倍返還所收受之定金即72,000元，從而，原告依先
   位聲明請求被告2人連帶返還72,000元，應有理由。　　　　
㈥、退萬步言，縱認被告2人非屬詐欺及侵權行為(假設語)，原告
    亦得依第502條第2項解除契約或依第511條終止契約，並依
    第259條、第179條等規定，請求被告2人就加倍返還定金之
    責負不真正連帶責任。故原告依備位聲明請求被告2人連帶
    返還72,000元，應有理由：
1、退步言之，倘鈞院認前開受詐欺而為撤銷無理由者，(假設語
   )，原告前已依第502條第2項解除契約，自得依259條請求回
   復原狀、第179條之不當得利請求權及第249條第3款為請求權
   基礎，請求被告二人返還72,000元。
2、退萬步言，倘一鈞院認原告解除契約無理由者(假設語)，綜
   合原告所為解約之意思表示，亦已明確表態不願繼續由被告
   承攬之真意觀之，亦可解釋為滋生向後失效之終止契約效果
   ，蓋因被告毫無履約之誠信，自難再期待被告其依約履行之
   誠意，更遑論被告所承攬施作之工程品質。故原告亦得依第5
   11條為終止契約，並依259條請求回復原狀、第179條之不當
   得利請求權及第249條第3款為請求權基礎，請求被告2人返還
   72,000元。
㈦、並聲明　　　　　　
1、先位聲明
⑴、被告廖得佑及被告曾苙媗應連帶給付原告72,000元，及自110
    年7月24日起至清償日止，按年息百分之5計算之利息。　
⑵、訴訟費用由被告連帶負擔。　　
2、備位聲明
⑴、被告廖得佑應給付原告72,000元整，及自起訴狀繕本送達之
    翌日起至清償日止，按年息百分之5計算之利息。
⑵、被告曾苙媗應給付原告72,000元整，及自起訴狀繕本送達之
    翌日起至清償日止，按年息百分之5計算之利息。
⑶、第一項、第二項之給付，如被告廖得佑、被告曾苙媗中，其
    中一人已為給付，另一人於其範圍內免給付義務。　　
⑷、訴訟費用由被告連帶負擔。.　　　　
二、被告未於言詞辯論期日到場，亦未提出準備書狀做任何聲明
    或陳述。
三、法院之判斷：
㈠、原告主張之事實，業據其提出與所述相符之系爭契約書、LIN
    E訊息截圖、被告曾苙媗存摺封面、ATM交易明細表及存證信
    函等件為證，而被告未於言詞辯論期日到場，亦未提出書狀
    作任何聲明或陳述以供本院審酌，應認原告之主張為真實。
㈡、從而，原告本於侵權行為之法律關係及民法第249條第3款規
    定，請求被告連帶原告72,000元，及自110年7月24日起至清
    償日止，按年息百分之5計算之利息，為有理由，應予准許
    。按訴之預備合併，必先位之訴無理由，法院始應就備位之
    訴為裁判。如先位之訴有理由，法院即無庸就備位之訴為裁
    判。玆本院既認原告先位之訴為有理由，則依法自無庸就原
    告備位之請求為裁判，附此敘明。
四、訴訟費用負擔之依據：民事訴訟法第78條、第85條第2項，
    並確定本件訴訟費用額為1,000 元（即第一審裁判費），諭
    知如主文第3 項所示。
中    華    民    國   110    年    10    月    18    日
                  斗六簡易庭  法  官  温文昌
以上正本證明與原本無異。
如不服本判決，應於送達後20日內，以判決違背法令為由，向本
院斗六簡易庭提出上訴狀並表明上訴理由（上訴理由應記載原判
決所違背之法令及其具體內容、依訴訟資料可認為原判決有違被
法令之具體事實）。如於本判決宣示後送達前提起上訴者，應於
判決送達後20日內補提上訴理由書（須按他造人數附繕本）。
中　　華　　民　　國　　110 　年　　10　　月　　19　　日
                              書記官  張宏清